【裁判字號】    97,訴,5801
【裁判日期】    971212
【裁判案由】    債務人異議之訴
【裁判全文】
臺灣臺北地方法院民事判決              97年度訴字第5801號
原      告  丙○○
被      告  中國信託商業銀行股份有限公司
法定代理人  戊○○
訴訟代理人  乙○○
            丁○○
            甲○○
上列當事人間債務人異議之訴事件，本院於民國97年11月28日言
詞辯論終結，判決如下：
    主      文
原告之訴駁回。
訴訟費用由原告負擔。
    事實及理由
一、原告主張：伊非捷品有限公司（下稱捷品公司）法定代理人
    ，亦未擔任捷品公司向被告借款之連帶保證人，且未曾接獲
    伊被訴清償債務之任何庭期通知及判決書，迨接獲本院96年
    度訴字第7111號確認股東權不存在事件之庭期通知書，及本
    院97年度執字第56159號強制執行事件（下稱系爭強制執行
    事件）之執行命令，始悉上情，被告據以強制執行之執行名
    義顯有消滅事由，爰依強制執行法第14條第1項規定起訴等
    語。並聲明：系爭強制執行事件對伊所為之強制執行程序應
    予撤銷。
二、被告則以：原告為捷品公司之法定代理人，捷品公司以原告
    及訴外人江綺鳳、曾啟焜為連帶保證人，於86年8月27日向
    伊借款新臺幣（下同）400萬元。詎捷品公司未依約還款，
    伊乃起訴請求連帶清償，既經本院以88年度訴字第3378號判
    決勝訴，自得據以強制執行等語，資為抗辯。並聲明：如主
    文第1項所示。
三、本件不爭執之事實（見本院卷85頁正反面）：
  (一)捷品公司以「丙○○」、江綺鳳、曾啟焜為連帶保證人，於
    86年8月27日向被告借款400萬元，除簽發面額400萬元之本
    票為擔保外，並由捷品公司提供其所有之不動產為擔保，設
    定480萬元之最高限額抵押權。惟捷品公司未依約繳款，經
    本院於89年1月19日以88年度訴字第3378號民事判決判命捷
    品公司、「丙○○」、江綺鳳及曾啟焜應連帶給付364萬711
    0元及其利息與違約金。
  (二)被告於88年8月18日執板橋地院88年度拍字第2379號民事裁
    定向該院聲請強制執行捷品公司所有之前開不動產（案列88
    年度執字第17268號），89年6月28日又追加前開確定之民事
    判決為執行名義。嗣因執行無結果，板橋地院乃退還拍賣抵
    押物之民事裁定予被告，並於90年1月5日核發債權憑證。
  (三)被告於90年1月29日執前開債權憑證及拍賣抵押物民事裁定
    ，再向板橋地院聲請強制執行前開不動產（案列90年度執字
    第2241號），仍執行無結果，板橋地院於92年1月19日換發
    債權憑證，並退還拍賣抵押物民事裁定。
  (四)被告繼於92年間向板橋地院聲請強制執行前開不動產（案列
    92年度執字第5717號），被告於92年8月6日受償377萬4275
    元（含執行費），板橋地院又換發債權憑證。
  (五)被告於97年7月11日執前開債權憑證向本院聲請強制執行原
    告對第三人之薪資債權及股票（案列97年度執字第56159號
    ，即系爭強制執行事件），本院民事執行處於97年6月27日
    核發薪資扣押命令，迄97年11月28日言詞辯論期日，尚未執
    行終結。
  (六)鄭淑玲以其非捷品公司股東之理由，起訴確認對捷品公司之
    股東權之法律關係不存在，經本院於97年7月9日以96年度訴
    字第7111號民事判決鄭淑玲勝訴；原告及訴外人曾娟娟旋即
    於97年7月30日起訴，確認其對捷品公司之股東權不存在（
    案列97年度訴字第5517號），迄97年11月28日言詞辯論期日
    ，尚未終結。
四、按執行名義成立後，如有消滅或妨礙債權人請求之事由發生
    ，債務人得於強制執行程序終結前，向執行法院對債權人提
    起異議之訴。如以裁判為執行名義時，其為異議原因之事實
    發生在前訴訟言詞辯論終結後者，亦得主張之。強制執行法
    第14條第1項定有明文。是如執行名義為確定判決或具有確
    定判決同一效力，僅執行名義「成立後」有消滅或妨礙債權
    人請求之事由發生，或為異議原因之事實發生在「前訴訟言
    詞辯論終結後」者，始得提起債務人異議之訴。本件原告主
    張其未非捷品公司法定代理人，亦未擔任該公司向被告借款
    之連帶保證人，且未收到任何開庭通知書及民事判決，被告
    據以強制執行之執行名義成立後有消滅事由存在云云，被告
    則辯以前揭情詞。是本件爭點為：(一)被告據以強制執行之執
    行名義是否確定？(二)原告主張之異議事由究否發生於執行名
    義成立之後？(三)原告之訴有無理由？茲敘述如下：
  (一)原告雖稱其於88年間設籍於臺北市○○區○○路240之14號2
    樓，但未居住於前址，並未收到本院88年度訴字第3378號民
    事判決云云。惟查，依原告所稱前開設籍之房屋已經售出，
    其承租之房東不同意設籍等語（見本院卷84頁反面），前開
    民事訴訟關於本件原告之應為送達之處所，即屬不明，依民
    事訴訟法第149條第1項第1款規定，本院自得依他造當事人
    之聲請，准對之為公示送達。又言詞辯論期日，當事人之一
    造不到場者，得依到場當事人之聲請，由其一造辯論而為判
    決，同法第385條第1項復有明定。是以，本院於88年12月31
    日依本件被告之聲請，由其一造辯論，並於89年1月19日為8
    8年度訴字第3378號民事判決，其後再依同法第150條及第15
    1條，依職權而為民事判決之公示送達，於法核無違誤，自
    應認前開民事判決已因本件原告未提起上訴而告確定。
  (二)原告雖又陳稱其非捷品公司法定代理人，亦非該公司向被告
    借款之連帶保證人，主張前開民事判決成立後有消滅事由云
    云，並提出本院96年度訴字第7111號民事判決及97年8月13
    日北院隆民仁97年訴字第5517號民事庭通知為證（見本院卷
    39至47頁）。然細繹其所述之內容，均係88年12月31日本院
    88年度訴字第3378號民事事件言詞辯論終結前即已存在之事
    實，倘若所言為真，亦非本院88年度訴字第3378號民事判決
    成立後之消滅事由。原告此項主張亦有未洽，委不足取。
  (三)原告又主張本院88年度訴字第3378號民事判決成立後有消滅
    事由云云。惟原告所主張之異議事由，均係前開民事事件言
    詞辯論終結之前即已發生之事實，依首揭說明，自無從排除
    前開民事確定判決之執行力，原告起訴請求撤銷系爭強制執
    行事件對伊所為之強制執行程序，於法顯有未合，自應予駁
    回。
五、本件事證已臻明確，兩造其餘攻擊防禦方法及證據，經本院
    斟酌後，認均不足以影響本判決之結果，自無逐一詳予論駁
    之必要，併此敘明。
六、訴訟費用負擔之依據：民事訴訟法第78條規定。
中    華    民    國    97    年    12    月    12    日
                  民事第五庭    法  官  許純芳
以上正本係照原本作成
如對本判決上訴，須於判決送達後20日內向本院提出上訴狀
中    華    民    國    97    年    12    月    12    日
                                書記官  詹雪娥


司法院資訊處製作；財團法人民間司法改革基金會備份。
